【裁判字號】    96,再易,196
【裁判日期】    970102
【裁判案由】    返還不當得利
【裁判全文】
臺灣高等法院民事裁定                 96年度再易字第196號
再審聲請人  基聖股份有限公司（原名偉強股份有限公司）
法定代理人  丁○○
再審聲請人與再審相對人甲○○等間返還不當得利事件，對於中
華民國96年11月20日本院96年度再易字第112號確定裁定聲請再
審，本院裁定如下：
    主      文
再審聲請駁回。
再審聲請費用由再審聲請人負擔。
    理      由
一、本件再審聲請意旨略以：再審聲請人與蔡金貴間返還不當得
    利事件，業經本院於民國81年9月14日以81年度上字第462號
    判決確定（下稱原確定判決；蔡金貴已於82年2月5日死亡，
    其繼承人為配偶王義男及子甲○○，嗣王義男又於92年4月2
    0日死亡，其繼承人為配偶丙○○及子乙○○，原確定判決
    由甲○○、丙○○及乙○○承受），再審聲請人對原確定判
    決不利部分不服，提起再審之訴，經本院於82年3月30日以8
    年度再易字第31號判決駁回後，再審聲請人不服，自82年1
    間起迄今已對本院判決或裁定，屢次提起再審之訴或聲請再
    審，茲因本院96年度再易字第112號確定裁定（下稱系爭確
    定裁定）以判例要旨充當虛構再審書狀上之事實及理由，未
    論列前次再審書狀記明之事實及理由，顯違背司法院釋字第
    592號解釋，有民事訴訟法第496條第1項第1款適用法規顯有
    錯誤之再審事由（再審聲請人其餘所述則係謂系爭確定裁定
    前各次確定判決或裁定之事由-詳再審聲請狀所載），爰請
    求廢棄系爭確定裁定及各次確定判決、裁定暨原確定判決等
    語。
二、按提起再審之訴，應依民事訴訟法第501條第1項第4款表明
    再審理由，及關於再審理由並遵守不變期間之證據，此為必
    須具備之程式。所謂表明再審理由，必須指明確定判決有如
    何合於法定再審事由之具體情事始為相當，倘僅泛言有何條
    款之再審事由，而無具體情形者，仍難謂已合法表明再審理
    由（最高法院61年台再字第137號、70年台再字第35號判例
    意旨參照）。次按再審之訴，法院認無再審理由，判決駁回
    後，不得以同一事由，對於原確定判決或駁回再審之訴之確
    定判決，更行提起再審之訴；又裁定確定而有同法第496條
    第1項或第497條之情形者，得準用再審程序之規定，聲請再
    審，民事訴訟法第507條亦有明文。經查，系爭確定裁定係
    以「本院96年7月6日所為96年度再易字第86號確定裁定駁回
    聲請人之理由為：『本件聲請自屬就同一訴訟標的法律關係
    —即有適用法規顯有錯誤之事由（民事訴訟法第496條第1項
    第1款），更行以同一原因事實—即上開聲請意旨所載其主
    張之再審理由，提起再審之聲請，即為法所不許』，經核於
    法並無不合。聲請人聲請本件再審，僅泛稱原確定裁定有違
    反民事訴訟法第496條第1項第1款之事由，至對於原確定裁
    定究有何適用法規顯有錯誤之具體情形，並未詳予敘明」為
    由，而認再審聲請人之再審聲請為不合法，並據以裁定駁回
    再審聲請人之再審聲請，經核其適用法規並無違誤。又查系
    爭確定裁定所引最高法院判例要旨，乃係其依法裁判之法律
    依據，並非論列為再審書狀之事實及理由，系爭確定裁定固
    未將再審聲請人所提出之再審書狀內容一一列載，惟系爭確
    定裁定已載明其駁回再審聲請之理由如上述，亦無何違背法
    令可言。再審聲請人執此指摘系爭確定裁定違背司法院釋字
    第592號解釋，而有適用法規顯有錯誤之再審事由，為無理
    由。至再審聲請人另對本件各前確定判決及裁定之主張部分
    ，為再審聲請人就原確定裁定聲請再審為有理由時，前訴訟
    程序之再開或續行後所應審酌之問題，茲再審聲請人之再審
    聲請既為無理由，前訴訟程序即無從再開或續行，再審聲請
    人此部分之主張，本院自無庸予以論究，併此敘明。
三、據上論結，本件再審之聲請為無理由，爰裁定如主文。
中    華    民    國    97    年    1     月    2     日
                    民事第十二庭
                        審判長法  官  陳駿璧
                              法  官  王仁貴
                              法  官  王麗莉
正本係照原本作成。
不得抗告。
中    華    民    國    97    年    1     月    3     日
                              書記官  黃  愛


司法院資訊處製作；財團法人民間司法改革基金會備份。
